【裁判字號】    90,訴,379
【裁判日期】    900517
【裁判案由】    違反電業法
【裁判全文】
臺灣彰化地方法院刑事判決                            九十年度訴字第三七九號
    公  訴  人  臺灣彰化地方法院檢察署檢察官
    被      告  甲○○
右列被告因違反電業法案件，經檢察官聲請簡易判決處刑（八十九年度偵字第八八三
二號），本院改依通常程序審理，判決如左：
    主      文
甲○○無罪。
    理      由
一、公訴意旨略以：被告甲○○為減少電費支出，竟意圖為自己不法之利益，於民國
    八十九年十一月間某日，將台灣電力公司依法從事公務之人於職務上所裝設在其
    彰化縣溪湖鎮○○里○○○路一０一之二二號，委託由用電戶掌領保管，加在電
    度表箱外端子蓋之封印鎖予以損壞，致令不堪保持該電度表正確之使用狀態，進
    而以銅導線分流，致使上開電度表計度失準而達竊電得手之目的。嗣於八十九年
    十一月二十一日十三時三十分，為彰化縣警察局會同臺灣電力公司彰化營運處人
    員在上址檢查、測試上開電度表時查獲上情，因認被告涉有電業法第一百零六條
    第三款之竊電罪嫌及刑法第一百三十九條之污損封印查封標示及違背其效力罪嫌
    等語。
二、按犯罪事實應依證據認定之，無證據不得推定其犯罪事實，刑事訴訟法第一百五
    十四條定有明文。而刑事訴訟法上所謂認定犯罪事實之證據，係指足以認定被告
    確有犯罪行為之積極證據而言，該項證據自須適合於被告犯罪事實之認定，始得
    採為斷罪資料，最高法院二十九年上字第三一０五號著有判例。又認定犯罪事實
    所憑之證據，無論係直接證據或間接證據，其為訴訟上之證明，須於通常一般之
    人均不致有所懷疑，而得確信其為真實之程度者，始得據為有罪之認定，倘其證
    明尚未達到此一程度，而有合理之懷疑存在，復無其他調查途徑可尋，法院即應
    為無罪之判決，最高法院七十六年台上字第四九八六號判例足資參照。
三、公訴人認被告涉犯前揭竊電等罪嫌，無非係以證人徐慶飛所為證述，並有用電實
    地調查書、電表登記單及扣案電表一只可證，為其主要論據。訊據被告甲○○則
    堅決否認有何公訴人所指之犯行，辯稱：伊係東海大學企業管理系畢業，並無理
    工科系之背景，對於更動電表及調整圓盤轉速之技能並無所悉；且查獲當日亦係
    經由台灣電力公司稽查人員現場指出電表更動情形，伊始知該電表異常及封印鎖
    遭人剪開等情；而該處僅供通常住家使用，家中並無設置冷氣等耗電家電用品，
    按理亦無竊電之必要；又該處之電費支出均由銀行直接轉帳，故未特別注意電費
    帳單之金額是否較通常情形為低，對於電費短繳乙節亦無從發現，益足徵明伊並
    無破壞封印、更動電表之情事云云。
四、經查：公訴意旨雖載明被告以銅線分流電量，使電度表計度失準而達竊電目的等
    情，然依卷附用電實地調查書之記載，及證人即台灣電力公司彰化區營業處稽查
    員徐慶飛之證述，均認該處僅有改動電表內部齒輪等構件，致使計度失準之情形
    ，與公訴人所稱之竊電情節顯有出入。是公訴意旨所載述之被告竊電情節應屬無
    憑，先此敘明。倘認公訴人前揭犯罪事實之記載純係筆誤所致，然依用電實地調
    查書所載，該處使用電器不外為電鍋、電視、冰箱、烘衣機等一般家電用品，所
    耗電力均屬有限，並無類似冷氣機等較為耗電之電器，復經證人徐慶飛所是認，
    則被告於該處既無裝設耗電用品，又僅供家庭使用而無其他營業用途，即無使用
    大量電力之必要，是被告平日電費支出既屬有限，按理應無竊電之動機可言。再
    者，更動電表使其轉速減慢之竊電犯行，尚須拆開電表並改動內部齒輪等構件始
    可完成，如無相關機械學識背景或職業經驗之人，實難輕易為之；縱有更動電表
    構件能力之人，如非自己用電需求較大，而有減省電費之強烈動機，亦無可能勞
    費心神特將電表拆解更動，而不顧刑事責任加諸其身之風險。觀諸本件被告之學
    歷及工作經驗，其係私立東海大學企業管理系畢業，目前又於中國石油股份有限
    公司大雅路加油站擔任副站長職務，工作內容為油品銷售及管理，均有畢業證書
    及在職證明影本各一份在卷可按，被告辯稱其無獲取拆解電力設備知識技能之管
    道，應堪採信。公訴人徒以裝設於該處騎樓之電表有遭受破壞痕跡及改動構件等
    情事，別無其他證明被告犯行之直接證據，亦無視該處並無大量用電之事實，即
    遽認此一毀損、更動電表之犯罪行為必係被告所自為，所為推認恐嫌率斷，實有
    未洽。而公訴意旨所列舉之前開犯罪證據，至多亦僅得說明該處電表確有遭到毀
    損更動之事實，尚無從據以推知該等犯行皆屬被告親自實施，已難資為認定被告
    犯罪之依憑。綜上所陳，被告前揭所辯要非無據，應可憑採。此外，復查無其他
    積極證據足認被告確有公訴人所指之竊電及毀損封印等犯行，不能證明其犯罪，
    揆諸首揭法條及判例意旨，應諭知無罪之判決。
據上論斷，依刑事訴訟法第四百五十二條、第三百零一條第一項，判決如主文。
本案經檢察官簡燕子到庭執行職務。
中        華        民        國     九十    年    五    月    十七    日
                                    台灣彰化地方法院刑事第三庭
                                            法      官  高 文 崇
右正本證明與原本無異。
如不服本判決，應於判決送達後十日內向本院提出上訴狀( 須附繕本 )。
告訴人或被害人對於判決如有不服具備理由請求檢察官上訴者，其上訴期間之計算係
以檢察官收受判決正本之日期為準。
                                            法院書記官  楊 筱 惠
中        華        民        國     九十    年    五    月    十八    日


司法院資訊處製作；財團法人民間司法改革基金會備份。
